臺灣臺北地方法院刑事判決　　　　　　　95年度易字第2727號
公　訴　人　臺灣臺北地方法院檢察署檢察官
被　　　告　乙○○
　　　　　　　　　　應受送達處.
選任辯護人　鄭志政律師
被　　　告　甲○○
上列被告因妨害家庭等案件，經檢察官提起公訴（95年度偵字第
22227 號），本院判決如下：
    主  文
乙○○連續與有配偶之人相姦，處有期徒刑肆月，如易科罰金，
以銀元參佰元即新臺幣玖佰元折算壹日。又連續以加害生命、身
體之事恐嚇他人致生危害於安全，處有期徒刑肆月，如易科罰金
，以銀元參佰元即新臺幣玖佰元折算壹日。應執行有期徒刑柒月
，如易科罰金，以銀元參佰元即新臺幣玖佰元折算壹日。
甲○○被訴通姦部分公訴不受理。
    事  實
一乙○○於民國九十一年一、二月間妨害家庭案件，經臺灣臺北
  地方法院以九十四年度易字第二五五號判決判處有期徒刑三月
  確定，九十四年十一月二十四日易科罰金執行完畢（不構成累
  犯），仍不知悔改，明知甲○○係丙○○之夫，為有配偶之人
  ，仍基於相姦之概括犯意，自九十二年十月二十五日起至九十
  五年六月七日期間，在臺北市大安區某賓館、乙○○位於臺北
  市○○○路租賃處、臺北市○○區○○街十之六號五樓住處等
  地點，多次與甲○○發生性行為，乙○○並於九十四年二月二
  十五日產下一女郭祐平。乙○○為維持與甲○○之相姦關係，
  竟基於恐嚇之概括犯意，於九十四年九月二日至同年月十七日
  ，多次撥打丙○○住處00-00000000 電話，以「送你棺材丙○○」、「丙○○送你媽媽一副棺材喔」、「丙○○，送你們全
  家一副棺材喔」、「丙○○送你棺材」、「丙○○送你媽媽棺
  材」、「丙○○，我要送棺材到關西給你媽媽」、「丙○○全
  家死光光」、「你全家死光光丙○○」、「丙○○你全家會死
  光光，你鄉下的媽媽也將生病」、「丙○○你死掉了喔，你
　媽也死了」、「丙○○你家有死人」、「丙○○你去死」等以
  加害生命、身體之事恐嚇丙○○，致生危害於其安全。嗣於九
  十五年六月間丙○○經甲○○告知其與乙○○通姦之事實後，
  丙○○始知上情。
二案經丙○○訴請臺灣臺北地方法院檢察署偵查起訴。
    理  由
壹、被告乙○○部分
一程序事項
(一)告訴乃論之罪，對於共犯之一人告訴或撤回告訴，其效力及於
  其他共犯。但刑法第二百三十九條之罪，對於配偶撤回告訴者
  ，其效力不及於相姦人，刑事訴訟法第二百三十九條定有明文
　。告訴人於九十五年六月二十二日具狀對被告乙○○提出相姦
  告訴，有刑事告訴狀及其上臺灣臺北地方法院檢察署收文章戳
  可證，該告訴之效力自及於被告甲○○。又告訴人於九十五年
  十二月十五日向本院具狀撤回其對被告甲○○通姦罪之告訴，
  參照前述說明，撤回告訴之效力不及於被告乙○○，本院就被
  告乙○○相姦罪部分仍應予以審理。
(二)告訴乃論之罪，其告訴應自得為告訴之人知悉犯人之時起，於
  六個月內為之，刑事訴訟法第二百三十七條第一項定有明文。
  證人即被告甲○○於本院審理時證稱：被告乙○○於九十五年
  六月間前往其住處按門鈴，並寫了三封恐嚇信，描述其與被告
  乙○○之關係，始告知告訴人其與乙○○通姦之事實等語。證
  人即告訴人丙○○於本院審理時亦證稱：其於九十五年六月十
  日因遭人騷擾而欲報警時，始經被告甲○○告知被告甲○○與
  乙○○通姦之事實等語。告訴人於偵查中雖供稱發現通姦事實
  之時間係九十五年六月二十日，而與其於本院審理時證稱係於
  九十五年六月十日之時間相距十日，惟告訴人知悉之時間距今
  已近一年，自難期待告訴人能牢記其知悉之確定時間，況被告
  乙○○於偵查中亦陳稱告訴人係九十五年六月二十日始知悉其
  與被告甲○○相姦之事實，有九十五年九月二十二日訊問筆錄
  可憑，足證告訴人係於九十五年六月間始知悉被告二人之通相
  姦行為。告訴人於九十五年六月二十二日具狀對被告乙○○提
  出相姦告訴，有刑事告訴狀及其上臺灣臺北地方法院檢察署收
  文章戳可證，其提起本件相姦告訴並未逾六個月期限，自屬合
  法。
(三)被告以外之人於審判外之言詞或書面陳述，除法律有規定者外
  ，不得作為證據，刑事訴訟法第一百五十九條第一項固有明文
  ；惟被告以外之人於審判外之陳述，雖不符同法第一百五十九
  條之一至之四規定，而經當事人於審判程序同意作為證據，法
  院審酌該言詞陳述或書面陳述作成時之情況，認為適當者，亦
  得為證據。又當事人、代理人或辯護人於法院調查證據時，知
  有第一百五十九條第一項不得為證據之情形，而未於言詞辯論
  終結前聲明異議者，視為有前項之同意，同法第一百五十九條
  之五亦定有明文。本件公訴人、辯護人及被告於本院準備程序
  及審判程序中對於本案相關證人於偵查中之證述暨其他相關具
  傳聞性質之證據資料之證據能力，均表示沒有爭執，且迄於言
  詞辯論終結前亦未聲明異議。本院審酌本案證人之陳述及證據
  資料作成時之情況，核無違法取證或其他瑕疵，認為以之作為
  證據為適當，前述證人於審判外之陳述及相關證據資料，自得
  做為證據。
二認定犯罪事實所憑之證據及理由：前述相姦部分之事實，除經
  被告乙○○坦承外，並有全戶資料查詢結果可證，且與證人甲○○之證言相符，堪信為真實。被告乙○○對於恐嚇部分之事
  實，雖承認曾於前述時間撥打電話予告訴人，並對告訴人告以
  前述言語，但否認有恐嚇犯行，辯稱：因為遭被告甲○○毆打
  ，要以此逼被告甲○○出來云云。本院認為：被告乙○○於前
  述時間向告訴人告以前述言語之事實，除經本院當庭告訴人提
  出之錄音帶及光碟，顯示內容均與譯文相符外，並與告訴人之
  證述相符，被告乙○○於勘驗後亦已坦承，此部份事實應為真
  實。又一般人收到通知「送你棺材丙○○」、「丙○○送你媽
　媽一副棺材喔」、「丙○○，送你們全家一副棺材喔」、「丙○○送你棺材」、「丙○○送你媽媽棺材」、「丙○○，我要
  送棺材到關西給你媽媽」、「丙○○全家死光光」、「你全家
  死光光丙○○」、「丙○○你全家會死光光，你鄉下的媽媽也
  將生病」、「丙○○你死掉了喔，你媽也死了」、「丙○○你
  家有死人」、「丙○○你去死」等將加惡害於自己、家人、母
  親生命、身體安全之類似言語時，均將生畏怖心，被告乙○○
  前述行為與刑法第三百零五條恐嚇罪之要件相符，且不論其動
  機為何，均不影響本罪之成立。本件事證明確，已可認定被告
  有事實欄所載犯行，應依法論科。
三論罪科刑之依據
(一)新舊法適用：被告乙○○行為後，刑法已於九十四年二月二日
  修正公布，並於九十五年七月一日施行，修正後第二條第一項
  規定：「行為後法律有變更者，適用行為時之法律。但行為後
  之法律有利於行為人者，適用最有利於行為人之法律。」此項
  修正乃為符合刑法第一條罪刑法定主義之要求，貫徹法律禁止
  溯及既往原則，屬規範行為後法律變更所生新舊法律比較適用
  之準據法，應逕適用修正後刑法第二條決定新舊法之適用，先
  予敘明。又關於刑法修正後之新舊法比較，應就罪刑有關之一
  切情形，綜其全部罪刑之結果而為比較，最高法院九十五年五
  月二十三日著有九十五年度第八次刑庭會議決議可參。茲就新
　舊法之比較適用依序說明如下：
(1)罰金刑：被告乙○○所犯刑法第三百零五條恐嚇罪有罰金刑之
  處罰，行為時之法定刑罰金最低額為銀元一元，依現行法規所
  定貨幣單位折算新臺幣條例第二條，換算為新臺幣僅為新臺幣
  三元。修正後刑法第三十三條第五款：「主刑之種類如下：五
  、罰金：新臺幣一千元以上，以百元計算之」，已將法定刑罰
  金之最低額提高為新臺幣一千元，經比較修正前、後之規定，
  自以被告行為時之法律較有利於被告。
(2)連續犯：刑法修正後，刪除第五十六條連續犯之規定，此刪除
  雖非犯罪構成要件之變更，但顯已影響行為人刑罰之法律效果
  ，自屬法律有變更，經比較新、舊法結果，舊法第五十六條連
  續犯之規定乃將被告連續之數行為以一罪論，較有利被告。
(3)定應執行刑：被告行為時之刑法第五十一條第五款規定：「數
  罪併罰，宣告多數有期徒刑者，於各刑中之最長期以上，各刑
  合併之刑期以下，定其刑期。但不得逾二十年。」惟修正後該
  款規定：「數罪併罰，宣告多數有期徒刑者，於各刑中之最長
  期以上，各刑合併之刑期以下，定其刑期。但不得逾三十年。
  」已將應執行刑之上限提高為三十年，自以舊法較有利於被告
  。
７(4)得否易科罰金：修正前刑法第四十一條第二項規定：「併合
  處罰之數罪，均有前項情形，其應執行之刑逾六月者，亦同。
  」，修正後該條項則規定：「前項規定於數罪併罰，其應執行
  之刑未逾六月者，亦適用之。」，易言之，依修正前之第四十
  一條第二項規定，就併合處罰之數罪所定應執行刑縱使逾六月
  ，仍可易科罰金以代刑之執行，而依修正後之第四十一條第二
  項則不得易科罰金。經依修正後之刑法第二條第一項規定比較
  結果，以舊法較有利被告。又刑法施行法第三條之一第三項規
  定：「於九十四年一月七日刑法修正施行前犯併合處罰數罪中
  之一罪，且該數罪均符合第四十一條第一項得易科罰金之規定
  者，適用九十年一月四日修正之刑法第四十一條第二項規定。
  」。本件被告乙○○所犯相姦之行為結束時間為九十五年六月
  七日，恐嚇之行為則於九十四年九月間，本院對其所犯二罪均
  科以得易科罰金之刑，以適用舊法較有利於被告。
(5)易科罰金之折算標準：被告行為時之刑法第四十一條第一項前
  段規定：「犯最重本刑為五年以下有期徒刑以下之刑之罪，而
  受六個月以下有期徒刑或拘役之宣告，因身體、教育、職業、
  家庭之關係或其他正當事由，執行顯有困難者，得以一元以上
  三元以下折算一日，易科罰金。」被告行為時之易科罰金折算
  標準，依修正前罰金罰鍰提高標準條例第二條前段（現已刪除
  ）規定，係就其原定數額提高為一百倍折算一日，則本件被告
  行為時之易科罰金折算標準，應以銀元一百元至三百元折算一
  日，經折算為新臺幣後，應以新臺幣三百元至九百元折算為一
  日。惟九十五年七月一日施行之刑法第四十一條第一項前段規
  定：「犯最重本刑為五年以下有期徒刑以下之刑之罪，而受六
  個月以下有期徒刑或拘役之宣告者，得以新臺幣一千元、二千
  元或三千元折算一日，易科罰金。」，經比較修正前後易科罰
  金折算標準，以舊法較有利被告。
(6)綜合上述各條文修正前後之比較，行為時之法律較有利於行為
  人，依刑法第二條第一項前段之規定，應整體適用被告行為時
  即修正前刑法之規定。
(二)核被告乙○○所為，係犯修正前刑法第二百三十九條後段相姦
  罪及第三百零五條恐嚇罪，相姦罪應依修正前刑法第二百三十
  九條前段規定處刑。其先後多次相姦犯行間及恐嚇犯行，均時
  間緊接，方式相同，各觸犯構成要件相同之罪名，顯係基於概
  括犯意反覆為之，均為連續犯，應各以一罪論，並均依法加重
  其刑。本院審酌被告乙○○前於九十一年十一月三日及九十二
  年二月二十三日，同因與沈添來相姦，遭判處有期徒刑三月，
  竟不知悔誤，復於九十二年十月二十五日再為本件相姦犯行，
  且以電話恐嚇告訴人，使告訴人及其不知情之家人身處恐懼之
  中，影響其等生活甚鉅。而本件雖僅就被告乙○○九十四年九
  月間以電話恐嚇告訴人之犯行起訴，惟其於本件犯行後並未收
  斂，甚至於九十五年九月間將內容描述其與被告甲○○相姦行
  為之情及不堪入目之文字之信件，寄往告訴人之子連享恩就讀
  之基隆市成功國中，送予連享恩及其同學收受，變本加厲，嚴
  重傷害無辜之人，且犯後仍否認犯行，執迷不悟等一切情狀，
  分別量處如主文所示之刑，並均依修正前刑法第四十一條第一
  項前段諭知易科罰金之折算標準，及定應執行之刑。
貳、被告甲○○部分：告訴乃論之罪，告訴人於第一審辯論終結
    前得撤回其告訴，又告訴經撤回者，應諭知不受理之判決，
    刑事訴訟法第二百三十八條第一項、第三百零三條第三款定
    有明文。公訴意旨認被告甲○○涉犯刑法第二百三十九條前
    段通姦罪嫌，依同法第二百四十五條第一項規定，須告訴乃
    論。告訴人於九十五年十二月二十五日向本院具狀撤回其告
    訴，有撤回告訴狀及其上本院收文章戳可證，參照前述說明
    ，被告甲○○所涉通姦罪嫌部分，爰不經言詞辯論，逕為諭
    知不受理之判決。
參、適用之法條：刑事訴訟法第二百九十九條第一項前段、第三
    百零三條第三款、第三百零七條，刑法第二條第一項前段，
    修正前刑法第五十六條、第二百三十九條後段、第三百零五
    條、第五十一條第五款、第四十一條第一項前段、第二項，
    罰金罰鍰提高標準條例第一條前段，修正前罰金罰鍰提高標
    準條例第二條，現行法規所定貨幣單位折算新臺幣條例第二
    條。
本案被告乙○○部分經檢察官熊南彰到庭執行職務
中　　華　　民　　國　　96　　年　　3 　　月　　27　　日
　　　　　　　　　刑事第十五庭  審判長法　官　廖紋妤
                                      法  官  楊台清
                                      法  官  邱蓮華
上正本證明與原本無異。
如不服本判決應於送達後10日內向本院提出上訴狀
                                      書記官  王黎輝
中　　華　　民　　國　　96　　年　　3 　　月　　27　　日
附錄論罪科刑法條
修正前刑法第239條
有配偶而與人通姦者，處一年以下有期徒刑。其相姦者亦同。
修正前刑法第305條
以加害生命、身體、自由、名譽、財產之事，恐嚇他人致生危害
於安全者，處二年以下有期徒刑、拘役或三百元以下罰金。
